【裁判字號】    98,上易,837
【裁判日期】    980707
【裁判案由】    詐欺等
【裁判全文】
臺灣高等法院臺中分院刑事判決         98年度上易字第837號
上  訴  人
即  被  告  己○○
選任辯護人  林堡欽律師
            詹仕沂律師
上  訴  人
即  被  告  甲○○
上列上訴人因詐欺等案件，不服臺灣彰化地方法院97年度易字第
781號中華民國98年3月23日第一審判決（起訴案號：臺灣彰化地
方法院檢察署97年度偵字第956、1898、3848號，移送併辦：臺
灣臺中地方法院檢察署97年度偵字第11250號），提起上訴，本
院判決如下：
    主  文
原判決關於己○○部分均撤銷。
己○○犯如附表一編號二至四所示之罪，各處如附表一編號二至
四所示之刑，主刑部分應執行有期徒刑壹年，如易科罰金，以新
台幣壹仟元折算壹日。
其餘上訴駁回。
    事  實
一、甲○○（綽號「大胖」、「陳仔」）、鐘聖（綽號「阿
    」）、丑○○（綽號「老鼠」）與姓名年籍不詳綽號「自卑
    」、「洪大哥」之成年男子及其他姓名年籍不詳之成年人等
    ，因鑑於時下詐欺犯罪獲利頗豐，乃共組詐騙集團。而己○○（綽號「高阿伯」）因積欠新大發水電材料行老闆寅○○
    新臺幣53萬餘元，寅○○與己○○間彼此認識，見己○○無
    清償之意，乃於民國96年11月間將上開債權以15萬元代價讓
    與給甲○○（甲○○冒以「陳家豪」之名義簽立讓渡書，此
    部分是否涉及偽造文書，應由檢察官另行偵辦），甲○○取
    得對己○○之債權後，多次夥同其他姓名不詳之詐欺集團成
    員向己○○索討債務未果，得知己○○確實無資力清償債務
    ，遂提議己○○參與其等詐騙集團以抵還債款，己○○因不
    堪其擾，且思及確實無能力清償，迫於情勢乃應允之。渠等
    乃分別共同基於意圖為自己不法所有之犯意聯絡，由甲○○
    負責收購帳戶，己○○則於96年11月間某日，先將其原有之
    國泰世華銀行篤行分行帳戶（95年3月27日開戶，帳號：000
    000000000號）及臺灣銀行臺中分行帳戶（95年3月17日開戶
    ，帳號：000000000000號）提供予甲○○；另於同年12月間
    某日，再將其依甲○○指示新申辦之陽信商業銀行精武分行
    帳戶（96年12月3日開戶，帳號：000000000000號）提供予
    甲○○，作為渠等詐欺工具使用以抵償欠債，其後甲○○並
    將所收購之帳戶等資料轉交予「洪大哥」作為詐欺匯款使用
    ，每本帳戶可從中獲取2000元之報酬。另甲○○、己○○為
    下述之詐欺犯行時，均分別以其所有之門號0000-000000號
    、0000-000-000號行動電話作為集團成員間聯繫詐欺事宜使
    用。渠等先後所為詐欺等犯行，析述如下：
(一)詐欺對象庚○○部分：
    由甲○○先以門號0000-000-000號為聯絡電話刊登夾報廣告
    收購帳戶，而於96年10月間某日（10月15日以前），談哲玄
    （所涉幫助詐欺犯行，業經臺灣臺中地方法院以97年度豐簡
    字第515號判處有期徒刑4月確定）依該廣告向甲○○以6000
    元代價，出售其所有兆豐國際商業銀行豐原分行之帳戶（95
    年6月22日開戶，帳號：00000000000號），甲○○即聯繫丑
    ○○（丑○○此部分未據起訴，應由檢察官另行偵辦）前往
    臺中縣某處收取前揭談哲玄帳戶，再由甲○○將該帳戶相關
    資料轉交「洪大哥」，甲○○可獲利2000元，丑○○亦從中
    獲取1000元報酬。嗣其他姓名年籍不詳之詐欺集團成員，即
    於96年10月16日佯裝為地檢署人員，以電話向庚○○詐稱其
    帳戶及個人資料遭人盜用，需凍結其存款，致庚○○陷於錯
    誤，依其指示於同日將49萬6200元匯入談哲玄所有上開帳戶
    。
(二)詐欺對象辛○○、癸○○、壬○○部分：
    【丑○○、鐘聖所涉此部分詐欺犯行均未據起訴，應由檢
    察官另行偵辦】
  1.於96年11月初、12月初，由甲○○等人組成之詐欺集團成員
    之一佯裝為旅行社人員，陸續以電話向辛○○詐稱其抽中郵
    輪環遊世界大獎等語，致辛○○陷於錯誤，遂於96年12月25
    日依其指示將56萬3200元匯入己○○所有上開陽信商業銀行
    帳戶。旋甲○○即夥同己○○、丑○○、鐘聖等4人，前
    往陽信商業銀行精武分行，由己○○臨櫃提領出其中47萬元
    。
  2.於96年12月26日，由甲○○等人組成之詐欺集團成員之一佯
    稱為「何文靜」，以國際電話向癸○○表示其有困難需要借
    錢等語，致癸○○陷於錯誤，於同日依指示將29萬元匯入己○○所有前揭國泰世華銀行帳戶。旋甲○○即夥同己○○、
    丑○○、鐘聖等4人，前往國泰世華商業銀行篤行分行，
    由己○○臨櫃提領出其中21萬元。
  3.於96年12月28日下午，由甲○○等人組成之詐欺集團成員之
    一佯裝為臺北地方法院檢察署人員，以電話向壬○○詐稱其
    涉及人頭帳戶洗錢案件等語，致壬○○陷於錯誤，依指示於
    同日將10萬8000元匯入己○○所有陽信商業銀行帳戶，幸因
    該帳戶已遭凍結，始未遭提領。
(三)詐欺對象丙○○部分：
  1.先由真實姓名年籍不詳自稱「金管會林主任」之人，於97年
    1月4日某時，以電話向丙○○詐稱丙○○之帳戶被凍結，須
    提出現金100萬元以示清白等語，再由甲○○聯絡丑○○、
    鐘聖及綽號「自卑」者，由鐘聖駕駛己○○所保管之車
    牌號碼7328-FZ自小客車（尚無證據認定己○○出借車輛時
    已知悉要供為詐欺犯罪之代步使用），搭載丑○○及綽號「
    自卑」者，於同日下午2時許，至丙○○位於彰化縣埤頭鄉
    ○○路231-8號住處，綽號「自卑」者向丙○○謊稱：伊係
    法院派來之人員，使丙○○陷於錯誤，依其指示將100萬元
    現金交與綽號「自卑」者及丑○○，渠2人再乘坐鐘聖所
    駕駛之自用小客車離去，將100萬元現金轉交甲○○，丑○○除抵扣對甲○○之欠款5000元外，並分得9000元，鐘聖
    則分得1萬元（嗣丙○○於97年1月6日發覺受騙，即至彰化
    縣警察局北斗分局報案）。
  2.又甲○○另基於偽造印章之犯意，於97年1月5日某時，在臺
    中縣豐原市某刻印店，委請不知情之刻印店人員偽刻「檢察
    官林愉卿」印章1顆以備用。而甲○○、丑○○、鐘聖等
    人詐欺丙○○得手後食髓知味，覺得丙○○容易受騙，遂又
    另行起意，於同年月7日上午8時許，復以電話向丙○○詐稱
    ：需再交出300萬元始可將帳戶解除凍結，經丙○○央求後
    ，降為100萬元，甲○○再度聯絡丑○○與鐘聖，並將前
    所偽造之「檢察官林愉卿」印章1顆交與丑○○備用（並未
    使用），並於同日下午1時許，由不知情之計程車司機劉炳
    堂載丑○○與鐘聖至丙○○上開住處，因丙○○已先報請
    警員處理，待丑○○向丙○○自稱檢察官，丙○○將以包巾
    包裹之100萬元交與丑○○時，為埋伏之警員當場逮捕丑○○及鐘聖，並扣得「檢察官林愉卿」印章1顆，渠等詐欺
    取財始未得逞。且經警員前往丑○○位於臺中市○○區○○
    街191巷1號之住處，扣得談哲玄所有上揭帳戶存摺1本、提
    款卡1張及印章1顆。
   【丑○○、鐘聖所涉此部分犯行，業經臺灣高等法院臺中
     分院以97年度上易字第962 號判決，判處丑○○有期徒刑7
     月、3 月，應執行有期徒刑9 月；及判處鐘聖有期徒刑6
     月、拘役59日確定】。
二、嗣經警員循線於97年1 月24日在臺中縣太平市○○路○ 段72
    號拘提查獲己○○，並當場扣得其所有供聯繫詐欺使用之門
    號0000-000000 號行動電話1 支（即附表二編號(一)）；及於
    97年2 月22日在臺中縣豐原市○○街拘提查獲甲○○，並扣
    得甲○○所有如附表二編號(二)、(三)、(四)所示之行動電話各1
    支。
三、案經庚○○、丙○○、癸○○訴由臺中縣警察局豐原分局、
    彰化縣警察局北斗分局報告臺灣彰化地方法院檢察署檢察官
    偵查起訴。
      理  由
壹、程序方面：
    按被告以外之人於審判外之陳述，雖不符刑事訴訟法第159
    條之1 至第159 條之4 之規定，而經當事人於審判程序同意
    作為證據，法院審酌該言詞陳述或書面陳述作成時之情況，
    認為適當者，亦得為證據。當事人、代理人或辯護人於法院
    調查證據時，知有第159 條第1 項不得為證據之情形，而未
    於言詞辯論終結前聲明異議者，視為有前項之同意，刑事訴
    訟法第159 條之5 定有明文。查本案全部卷證，公訴人、被
    告甲○○、己○○及選任辯護人均不爭執其證據能力，本院
    復衡以該等供述證據作成時之情況，應為適當，是可認後述
    所引用證據之證據能力均無疑義，合先敘明。
貳、實體方面：
一、訊據上訴人即被告（下稱被告）甲○○對於上開犯罪事實均
    坦承不諱，被告己○○雖對於提供帳戶供受詐騙人匯款使用
    及臨櫃領取被詐騙人所入之款項等事實亦不爭執，惟辯稱
    ：伊並非自願為前揭詐欺行為，而係遭受他人脅迫才會提供
    帳戶及前往領款云云。經查：
(一)上開事實，除有關被告己○○是否係遭受他人脅迫而參與本
    件詐欺犯行外，業據被告甲○○、己○○迭於警詢、偵查中
    、原審及本院審理時均供承在卷，核與同案被告丑○○、鐘
    聖分別於警詢、偵查中或原審審理時所供陳內容均相符合
    ，並經證人劉炳堂（即計程車司機）及被害人辛○○、癸○○、壬○○、丙○○分別於警詢中證述屬實，復有庚○○匯
    款單影本、辛○○96年12月25日華南商業銀行匯款申請書、
    癸○○匯款單影本、壬○○96年12月28日臺灣土地銀行匯款
    申請書、內政部警政署反詐騙案件紀錄表、報案三聯單、受
    理詐騙帳戶通報警示簡便格式表、談哲玄之兆豐國際商業銀
    行豐原分行開戶資料、交易往來明細、存摺影本、己○○之
    陽信銀行精武分行存款開戶資料、客戶對帳單、存摺存款印
    鑑卡、己○○之臺灣銀行臺中分行及國泰世華銀行篤行分行
    開戶資料及交易明細、車籍查詢-基本資料詳細畫面、贓物
    認領保管單、搜索扣案筆錄、監視器翻拍照片、讓渡書（甲○○以「陳家豪」名義與寅○○所簽立）等件附卷可稽，並
    有如附表二所示之行動電話及「檢察官林愉卿」印章1顆扣
    案可佐，足徵被告甲○○、己○○2人之自白與事實相符，
    堪以採信為真正。
(二)被告己○○雖以伊係遭受他人脅迫而參與本件詐欺犯行等語
    置辯，惟查：
  1.依證人寅○○、丑○○於原審審理時及證人甲○○於原審及
    本院審理時，均到庭具結證稱：渠等並無脅迫己○○參與詐
    欺集團之情事；且證人甲○○尚證稱：是己○○積欠寅○○
    債務，寅○○將該債款移轉予伊，伊就去找己○○加入詐欺
    集團，並告訴己○○如果詐欺得款1萬元就可以抵償1千元債
    務等語。而證人子○○即己○○之友人於原審審理時亦到庭
    證稱：己○○在96年間有來向伊借錢，並表示是積欠水電材
    料行款項，伊有告訴己○○不可以出借證件給他人，當時伊
    並未看見己○○有被人押來或有被毆打過的痕跡，且當天伊
    與己○○及另1名友人還去餐廳吃飯，但己○○有說催討債
    務的人姓「陳」就在餐廳外面等，後來伊聽說己○○出去就
    在餐廳外面將證件交給他人，伊並不知道己○○有去新開戶
    頭及借車輛給他人等語。則依據上開證人之證詞，均未見被
    告己○○有何遭他人強暴脅迫而參與詐欺集團之情事，況被
    告己○○前去向友人子○○借款時，尚能單獨與子○○一起
    至餐廳吃飯，並未見被告甲○○等人有何看管限制被告己○○行動自由之舉動。
  2.又被告己○○雖稱其因遭受他人脅迫不得不提供帳戶，並有
    向太平分局新平派出所報案，但經原審及本院先後向新平派
    出所函詢結果，均僅有張美蘭遭到被告己○○毆打之報案紀
    錄，並無其他有關詐欺或相關報案資料，此亦有卷附太平分
    局新平派出所職務報告及受理各類案件紀錄表在卷可參。至
    於證人乙○○於本院審理時雖證稱：伊有欠己○○錢未還，
    在數個月前，曾接獲被告己○○一通來電表示人在材料行，
    急需一萬元，請求幫忙先還一萬元給他，但因當時人在南部
    ，就當場告知無法幫忙等情，然對於己○○有無提到伊在材
    料行被押著或被脅迫時，亦證稱：「忘記了，他只有說他在
    材料行而已。」等語，是以證人乙○○之證詞亦僅證明被告
    己○○與寅○○間確實曾有債務糾紛，尚無法據以為被告己○○有遭脅迫參與詐欺犯行之認定。又證人戊○○於本院審
    理時雖亦具結證稱：曾目睹其父親（即被告己○○）與其他
    不認識之人到家裡，要求將其名下車輛過戶供抵償其父親之
    欠債，父親也拜託我幫忙，並表示有欠別人錢，如果不幫他
    ，他會出事，因對方口氣滿兇的，所以就同意，另外亦有目
    睹父親要我拿一萬元出來，並拜託我下來跟對方講看看可否
    緩幾天或減少金額，我下去後，對方不答應，但我也拿不出
    那些錢，就上樓，只剩我父親在那邊，後來我不敢在家裡，
    離開時，仍看到一群人在那裡等情，然依本件證人戊○○對
    於被告己○○先後二次與不認識之人到家裡要求證人戊○○
    幫忙還債乙節，其中一次在被告己○○請託下首肯，並提供
    車輛過戶抵己○○之欠債，另一次則親自下樓告訴其父親及
    其他在場者，並無現金一萬元可幫己○○還債後隨即離去，
    留己○○一人與其他人士處理之過程，可知，茍被告己○○
    確實有遭他人在旁以強暴、脅迫方式索討債務，且該暴力討
    債行為對被告己○○人身安全亦已造成威脅，衡諸常情，被
    告己○○之女即證人戊○○於事後應有報警尋求幫助之舉動
    ，然徵諸證人戊○○之證詞，對於其父親己○○先後二次與
    其他人士到住家要求伊提供車輛及現金還債等情，均未曾報
    警，且在第二次當場向其父親及其他討債人士表示無力代償
    時，更獨留被告己○○一人在場與其他討債人士繼續協商而
    自行離去，若非當時情境，單純僅係己○○無力解決個人債
    務，尚無任何遭暴力討債之跡象，衡情論理，證人戊○○豈
    有擅自離去，且離去後目睹討債人士仍在住家樓下與其父親
    己○○處理時，亦未曾報警到場保護己○○之理，足見，本
    件被告己○○雖因欠債，面臨討債人士多方催討債務，但依
    上開證人證述內容，尚無證據證明被告己○○有何人身安全
    受危害之情事，復衡以被告己○○除提供前揭帳戶外，並多
    次前往銀行臨櫃提領高額款項，且其除交付原有之國泰世華
    銀行篤行分行及臺灣銀行臺中分行帳戶外，尚於96年12月3
    日前往陽信商業銀行精武分行新申辦帳戶提供詐欺集團使用
    ，茲被告己○○為前揭開戶、提款等舉動時均處於行動自由
    、未受限制之狀態，其倘有受他人脅迫之情事，何以均未向
    銀行行員透露求援，亦未曾報警處理，此顯有違於常情；況
    被告甲○○、丑○○尚以「高阿伯」稱呼被告己○○，而被
    告己○○也供稱：被告甲○○、丑○○、鐘聖並未曾毆打
    伊等語，實難認被告己○○有遭受他人脅迫至人身安全受害
    而為本件詐欺犯行，綜觀全卷證，反益徵證人甲○○所證述
    ：己○○參與詐欺得款可以抵償債務乙節應非虛擬。
  3.綜上，本件被告己○○僅空言執稱伊係遭受他人脅迫始為前
    揭詐欺情事，惟被告己○○提出證人之證詞，僅足以證明己○○對外積欠債務，及曾經向周遭親友求助，惟此乃一般欠
    債人士向他人借錢以解決眼前遭遇討債一事時之處理方式之
    一；本件被告己○○充其量僅係面對甲○○多方討債行為，
    並多次要求伊向親屬及友人尋求經濟奧援一事，不堪其擾，
    又無力解決個人欠債問題下，在其本人權衡得失下，同意甲○○之提議而加入詐欺集團以抵償欠債，尚難據以證明其同
    意加入詐欺集團之詐欺犯行，有遭他人強暴、脅迫所為，是
    被告己○○所為前揭辯解並不足採。
  4.至被告己○○於原審聲請再行傳喚寅○○之妻到庭作證伊有
    受他人脅迫乙節，本院徵諸證人寅○○已到庭就其與被告己○○間債務情形證述明確，且寅○○之妻乃寅○○之至親，
    當難期待其證述寅○○有脅迫被告己○○之情事，且本院審
    理時，並未就此再次請求傳訊，況本院參酌上述各節，已足
    認定被告己○○為前揭詐欺情事時，尚無失去其自主意思之
    情形，是尚無傳喚此證人之必要，併此敘明。
(三)綜上所述，本件事證已臻明確，被告甲○○、己○○上開犯
    行均堪以認定，應予依法論科。
二、按刑法所謂公印，係指公署或公務員職務上所使用之印信而
    言；所謂公印或公印文，係專指表示公署或公務員資格之印
    信而言，即俗稱大印與小官印及其印文（最高法院22年度上
    字第1904號及69年度臺上字第693 號判例意旨可資參照）；
    而不符印信條例規定或不足以表示公署或公務員之資格之印
    文，如機關長官之簽名章僅屬於代替簽名用之普通印章，即
    不得謂之公印（最高法院72年度臺上字第5482號、86年度臺
    上字第4631號判決意旨參照。查本件被告甲○○所偽刻「檢
    察官林愉卿」之簽名章，並非印信條例規定之「職章」，而
    僅屬代替簽名用之普通印章，應非公印，先予敘明。
三、核被告2 人所為：(1)就犯罪事實欄一之（一）部分：被告甲○○係犯刑法第339 條第1 項之詐欺取財既遂罪；(2)就犯罪
    事實欄一之（二）之1.、2.、3.部分：被告甲○○、己○○
    均係犯刑法第339 條第1 項之詐欺取財既遂罪；(3)就犯罪事
    實欄一之（三）之1.部分：被告甲○○係犯刑法第339 條第
    1 項之詐欺取財既遂罪；而就（三）之2.部分：被告甲○○
    則係犯刑法第217 條第1 項之偽造印章罪，及刑法第339 條
    第3 項、第1 項之詐欺取財未遂罪。被告甲○○、己○○分
    別與丑○○、鐘聖、綽號「洪大哥」、「自卑」之成年男
    子，及其他姓名年籍不詳之詐騙成員彼此之間，有犯意聯絡
    及行為分擔，均為共同正犯。被告甲○○利用不知情之刻印
    店人員偽刻印章，乃屬間接正犯；被告甲○○、己○○先後
    多次詐欺犯行及偽造印章之犯行（僅被告甲○○），犯意各
    別，應予分論併罰。又被告甲○○就犯罪事實欄一之（三）
    之2.部分，已著手於犯罪行為，被害人未因而陷於錯誤及交
    付財物，核屬未遂犯，爰依法減輕其刑（參見最高法院81年
    度臺非字第267 號、90年度臺上字第2630號判決意旨）。再
    刑法於94年2 月2 日修正公佈，而於95年7 月1 日施行，基
    於刑罰公平原則之考量，杜絕僥倖之犯罪心理，並避免易致
    鼓勵犯罪之誤解，已刪除第56條連續犯之規定。而刑法上所
    謂集合犯是指立法者所制定之犯罪構成要件中，本就預定有
    數個同種類之行為將反覆實行之犯罪而言，是將各自實現犯
    罪構成要件之多數行為，解釋為集合犯，而論以一罪。故對
    於集合犯，必須從嚴解釋，以符合立法者之意向。又依刑法
    第56條修正理由之說明「對繼續犯同一罪名之罪者，均適用
    連續犯之規定論處，不無鼓勵犯罪之嫌，亦使國家刑罰權之
    行使發生不合理之現象」、「基於連續犯原為數罪之本質及
    刑罰公平原則之考量，爰刪除有關連續犯之規定」等語，即
    係將本應各自獨立評價之數罪，回歸本來就應賦予複數法律
    效果之原貌，始符合立法本旨。本件被告甲○○、己○○2
    人所詐騙之被害人不同，且時間有別，又就被害人丙○○部
    分，依據同案被告丑○○、鐘聖於另案審理時所述【即臺
    灣高等法院臺中分院97年度上易字第962 號（原審：本院97
    年度易字第299 號）】，渠等行騙丙○○後並無繼續行騙之
    意，間隔數日後，因甲○○臨時邀約聯繫才另起意向被害人
    丙○○行騙，應認被告等人並非一開始即有反覆行騙被害人
    丙○○之意，應是第1 次行騙後，發現容易行騙得手，食髓
    知味，始另行起意再1 次為詐騙行為。綜前所述，本件被告
    甲○○、己○○前後多次之詐欺取財行為，應予分論併罰，
    公訴人認係包括一罪之集合犯，尚有未合，併此敘明。
四、原審審酌被告甲○○正值青年，身強體健，竟不循正途賺取
    金錢，而與不法詐騙份子合作行騙牟利，及犯罪之動機、所
    得及被害人受詐騙之款項不少，所為破壞社會經濟秩序之嚴
    重性，復使被害人產生對社會之不信任感，危害社會秩序非
    淺，並考量其素行、智識程度、及被告甲○○在本案位居要
    職之角色、參與程度頗深，自始坦認犯行，到庭後態度尚佳
    、又甲○○尚偕同鐘聖一同賠償被害人辛○○、癸○○、
    壬○○（參卷附和解書3紙），惟金額僅足彌補被害人辛○○、癸○○部分損失，其餘被害人尚未能獲得賠償等一切情
    狀，依刑法第28條、第339條第1項、第3項、第217條第1項
    、第25條第2項之規定分別予以論罪科刑，並定其應執行，
    核其認事、用法、量刑均無違背法定刑之規定，亦無顯然不
    當之情形，尚難指為違法。被告甲○○未思及所為之詐欺犯
    行，除造成被害人金錢上之損失外，亦造成被害人對人性失
    去信任，所受之危害非淺，空言量刑過重，顯無理由，被告
    甲○○之上訴，自應予以駁回。
五、至於被告己○○仍以伊係遭脅迫而為此詐欺犯行為由，提起
    上訴，惟此部分業經原審逐一說明所述不足採信之理由，被
    告己○○上訴理由仍空言否認，自不足採，原審對被告論罪
    科刑，本非無見，惟依98年6月19日司法院釋字第662號解釋
    ：「中華民國94年2月2日修正公布之現行刑法第41條第2項
    ，關於數罪併罰，數宣告刑均得易科罰金，而定應執行刑之
    刑逾六個月者，排除適用同條第一項得易科罰金之規定部分
    ，與憲法第23條規定有違，並與本院釋字第366號解釋意旨
    不符，應自本解釋公布之日起失其效力。」故對於數罪併罰
    ，數宣告刑均得易科罰金，而定應執行之刑超過6個月之案
    件，依司法院釋字第366號、662號解釋意旨，仍得易科罰金
    。本件被告己○○經原審宣告之有期徒刑均未逾6個月，縱
    令所定應執行之刑超過6個月，依上開釋字解釋，仍應諭知
    易科罰金折算標準，原審未及適用，容有未合，被告己○○
    提起上訴，猶執前詞指摘原判決不當，固無理由，惟原審判
    決既未及適用上開解釋文，仍應由本院就被告己○○部分予
    以撤銷改判，並審酌被告己○○正值壯年，不循正途解決債
    務問題，而接受不法詐騙份子合作行騙解決債務之提議，及
    被告己○○係因積欠債務，藉此方式抵償債務之動機、雖飾
    詞推卸責任、犯後態度難謂良好，然在本件詐騙犯行，尚非
    位居要角等一切情狀，分別量處如主文第二項所示之刑，並
    定其應執行之刑，及易科罰金之折算標準，以資儆懲。
六、沒收部分：本件如附表二編號(一)、(二)所示之行動電話各1 支
    ，分別屬被告己○○、甲○○所有之物，且係供渠等聯絡詐
    欺犯罪使用，業據被告等供明在卷，爰依刑法第38條第1項
    第2款宣告沒收。又為警查扣之偽造「檢察官林愉卿」印章1
    顆，為被告甲○○所偽刻，且係供被告等人預備供向丙○○
    詐欺犯罪所用之物，亦經被告甲○○等人供陳明確，核與本
    案有關，不問屬於犯人與否，應依刑法第219條規定沒收之
    。另扣案如附表二編號(三)、(四)所示之行動電話各1支，被告
    甲○○堅詞否認與其本案詐欺犯行有關，本院復查無其他積
    極證據足認該等行動電話確與被告本案詐欺犯行有涉，爰不
    併予宣告沒收。
七、另臺灣臺中地方法院檢察署以97年度偵字第11250號移送併
    案審理部分，因與本件為同一事實，本院自得併予審理，亦
    附此敘明。
本案經檢察官丁○○到庭執行職務。
中    華    民    國    98    年    7    月    7     日
            刑事第六庭  審判長法  官  李  文  雄
                              法  官  邱  顯  祥
                              法  官  林  靜  芬
以上正本證明與原本無異。
不得上訴。
                              書記官  高  勳  楠
中    華    民    國    98    年    7    月    7     日
附表一：
┌──┬───────┬──────────────────────┐
│編號│犯罪事實      │主文                                        │
├──┼───────┼──────────────────────┤
│一  │犯罪事實欄一之│甲○○共同犯詐欺取財罪，處有期徒刑陸月，扣案│
│    │（一）        │如附表二編號(二)所示之物沒收。                │
├──┼───────┼──────────────────────┤
│二  │犯罪事實欄一之│甲○○共同犯詐欺取財罪，處有期徒刑陸月，扣案│
│    │（二）之1.    │如附表二編號(一)、(二)所示之物沒收。            │
│    │              │己○○共同犯詐欺取財罪，處有期徒刑伍月，如易│
│    │              │科罰金，以新台幣壹仟元折算壹日。扣案如附表二│
│    │              │編號(一)、(二)所示之物沒收。                    │
├──┼───────┼──────────────────────┤
│三  │犯罪事實欄一之│甲○○共同犯詐欺取財罪，處有期徒刑陸月，扣案│
│    │（二）之2.    │如附表二編號(一)、(二)所示之物沒收。            │
│    │              │己○○共同犯詐欺取財罪，處有期徒刑伍月，如易│
│    │              │科罰金，以新台幣壹仟元折算壹日。扣案如附表二│
│    │              │編號(一)、(二)所示之物沒收。                    │
├──┼───────┼──────────────────────┤
│四  │犯罪事實欄一之│甲○○共同犯詐欺取財罪，處有期徒刑伍月，扣案│
│    │（二）之3.    │如附表二編號(一)、(二)所示之物沒收。            │
│    │              │己○○共同犯詐欺取財罪，處有期徒刑肆月，如易│
│    │              │科罰金，以新台幣壹仟元折算壹日。扣案如附表二│
│    │              │編號(一)、(二)所示之物沒收。                    │
├──┼───────┼──────────────────────┤
│五  │犯罪事實欄一之│甲○○共同犯詐欺取財罪，處有期徒刑捌月，扣案│
│    │（三）之1.    │如附表二編號(二)所示之物沒收。                │
├──┼───────┼──────────────────────┤
│六  │犯罪事實欄一之│甲○○偽造印章，處有期徒刑參月，扣案如附表二│
│    │（三）之2.    │編號(五)所示之物沒收。又共同犯詐欺取財未遂罪，│
│    │              │處有期徒刑肆月，扣案如附表二編號(二)、(五)所示之│
│    │              │物沒收。                                    │
└──┴───────┴──────────────────────┘
附表二：
┌──┬────────────────────────────┐
│編號│ 扣案物品                                               │
├──┼────────────────────────────┤
│(一)  │行動電話1 支（門號0000-000000 號，己○○所有）          │
├──┼────────────────────────────┤
│(二)  │諾基亞牌行動電話1 支（門號0000-000000 號，甲○○所有）  │
├──┼────────────────────────────┤
│(三)  │新力牌行動電話1 支（門號0000-000000 號，甲○○所有）    │
├──┼────────────────────────────┤
│(四)  │摩托羅拉牌行動電話1 支（門號0000-000000 號，甲○○所有）│
├──┼────────────────────────────┤
│(五)  │偽造「檢察官林愉卿」印章1顆                             │
└──┴────────────────────────────┘


司法院資訊處製作；財團法人民間司法改革基金會備份。
